【裁判字號】    95,交聲,440
【裁判日期】    950602
【裁判案由】    聲明異議
【裁判全文】
臺灣彰化地方法院交通事件裁定         95年度交聲字第440號
原處分機關  交通部公路總局臺中區監理所彰化監理站
異  議  人
即受處分人  甲○○
上列受處分人因違反道路交通管理處罰條例案件，對於交通部公
路總局臺中區監理所彰化監理站民國95年1 月10日所為之處分（
彰監四字第裁64─ IA0000000號裁決書）；95年3 月27日所為之
處分（彰監四字第裁64─IA0000000 號裁決書），聲明異議，本
院裁定如下：
    主  文
異議駁回。
    理  由
一、聲明異議意旨以：原處分機關以異議人即受處分人甲○○分
    別於民國93年3 月14日上午9 時11分，駕駛車牌號碼9V—96
    11號自用小客車，行經彰化縣縣道134 公路甲線0.5 公里處
    ，行車限行車時速超過規定之最高時速20公里以上；於94年
    8 月25日下午2 時51分，駕駛車牌號碼9V—9611號自用小客
    車，行經彰化縣縣道142 公路3.7 公里處，行車限行車時速
    超過規定之最高時速未滿20公里，經彰化縣警察局交通警察
    隊以上揭車輛違反道路交通管理處罰條例第40條第1 項規定
    ，開立第64─IA0000000 號、第64─IA0000000 號舉發違反
    道路交通管理事件通知單（下稱舉發通知單）各1 張逕行舉
    發，由原處分機關以異議人違反道路交通管理處罰條例第40
    條第1 項規定，於95年1 月10日以彰監四字第裁64─IA0000
    000 號裁決書；於95年3 月27日以彰監四字第裁64─IA0000
    000 號裁決書分別裁罰新臺幣（下同）2,400 元。然異議人
    之戶籍地業經其母於92年9月19日遷於彰化縣鹿港鎮○○路
    13號；其則於92年8 月24日迄今均居於彰化縣花壇鄉○○街
    157 巷22弄2 號處，其每日在外工作，於95年5 月14日經其
    母交付上揭裁決書，異議人並非故意不繳納罰鍰，為此聲明
    異議，請重新裁罰云云。
二、按受處分人不服道路交通管理處罰條例第8 條所定主管機關
    所為之處罰者，得於接到裁決書之翌日起20日內，向管轄地
    方法院聲明異議，道路交通管理處罰條例第87條第1 項定有
    明文。又聲明異議應以司法狀紙，敘述異議之理由，提出於
    原處分機關為之，交通法庭認聲明異議不合法律上之程式或
    其異議權已經喪失者，應以裁定駁回之，道路交通案件處理
    辦法第13條、第18條前段亦分別定有明文。又按處理違反道
    路交通管理事件，有關文書之送達程序，依行政程序法之規
    定；送達，不能依前2 條規定為之者，得將文書寄存送達地
    之地方自治或警察機關，並作送達通知書2 份，1 份黏貼於
    應受送達人住居所、事務所、營業所或其就業處所門首，另
    1 份交由鄰居轉交或置於該送達處所信箱或其他適當位置，
    以為送達。前項情形，由郵政機關為送達者，得將文書寄存
    於送達地之郵政機關，違反道路交通管理事件統一裁罰基準
    及處理細則第11條第1 項第3 款、行政程序法第74條第1 項
    、第2 項著有明文。
三、經查：
  (一)異議人分別於93年3 月14日上午9 時11分，駕駛車牌號碼9V
    —96 11 號自用小客車，行經彰化縣縣道134 公路甲線0.5
    公里處，行車限行車時速超過規定之最高時速20公里以上；
    於94年8 月25日下午2 時51分，駕駛車牌號碼9V—9611號自
    用小客車，行經彰化縣縣道142 公路3.7 公里處，行車限行
    車時速超過規定之最高時速未滿20公里，經彰化縣警察局交
    通警察隊以上揭車輛違反道路交通管理處罰條例第40條第1
    項規定，開立第64─IA0000000 號、第64─IA0000000 號舉
    發通知單）各1 張逕行舉發之事實，此有違規查詢報表2 紙
    附卷可稽。是上揭事實，應堪認定。
  (二)異議人之住所係位於彰化縣鹿港鎮○○路13號；其另有居所
    位於彰化縣花壇鄉○○街157 巷22弄2 號之事實，此有個人
    基本資料查詢結果1 紙、房屋租賃契約書2 份附卷可參。另
    原處分機關以異議人違反道路交通管理處罰條例第40條第1
    項規定，分別於95年1 月10日以彰監四字第裁64─IA000000
    0 號裁決書；於95年3 月27日以彰監四字第裁64─IA000000
    0 號裁決書各裁罰2,400 元後，乃製作裁決書，委託郵政機
    關按上址住處送達，嗣因郵政機關未獲會晤本人，亦無受領
    文書之同居人、受雇人或應受送達處所接收郵件人員，無法
    依行政程序法第72條、第73條之規定送達，郵務人員則分別
    於95年1 月4 日、95年3 月30日，依行政程序法第74條第1
    、2 項規定，製作送達通知書1 份黏貼於受應受送達人住所
    門首，1 份置於該受送達處所信箱，並於95年1 月4 日、95
    年3 月30日將上開文書寄存於鹿港郵局等情，此有交通部公
    路總局臺中區監理所彰化監理站95年5 月23日中監彰字第09
    50012603號函檢附之上揭裁決書、送達證書影本各2 紙附卷
    可參。從而，本件逕行舉發後，原處分機關確依行政程序法
    相關規定，將裁決書送達異議人住所地，該送達程序自屬合
    法無疑。而郵政機關依行政程序法第74條第1 、2 項規定為
    寄存送達者，無論應受送達人實際上於何時受領文書，均以
    寄存之日視為收受送達之日期，發生送達效力，是本件上揭
    裁決書應分別於95年1 月4 日、95年3 月30日完成寄存送達
    在鹿港郵局時，即發生送達之效力。異議人上揭辯詞，尚有
    誤會。
  (三)本件上揭裁決書業分別於95年1 月4 日、95年3 月30日寄存
    送達在鹿港郵局即發生送達效力，已如前述，異議人如對原
    處分機關前開裁決不服欲提起異議，依照上述說明，其20日
    之異議期間應分別自95年1 月5 日、95年3 月31日（即寄存
    送達裁決書之翌日）起至95年2 月24日、95年4 月19日止；
    另異議人之住所係位於彰化縣鹿港鎮，非居住於處罰機關即
    交通部公路總局臺中區監理所彰化監理站所在之彰化縣花壇
    鄉，但居住於本院之管轄區域內，依法院訴訟當事人在途期
    間標準第4 條之規定，應依同標準第2 條第1 款之地方法院
    在途期間欄所載之日數即2 日，扣除在途期間。是異議人至
    遲應分別於95年2 月26日、95年4 月21日向原處分機關提出
    聲明異議狀，方屬合法，然異議人竟遲至95年5 月16日始向
    原處分機關提出聲明異議狀，此有蓋有原處分機關收文戳章
    之異議人聲明異議狀1 份在卷可稽，顯已逾20日之異議期間
    。從而，依照前開法條規定及說明，本件異議人逾期始聲明
    異議，其異議權業已喪失，且屬不得補正，依法自應予以駁
    回。
據上論斷，應依道路交通案件處理辦法第18條，裁定如主文。
中    華    民    國    95    年    6     月    2     日
                  交通法庭      法  官  唐中興
以上正本證明與原本無異。
如不服本裁定，應於裁定送達後5日內，向本院提出抗告狀 (須
附繕本 )。
中    華    民    國    95    年    6     月    5     日
                                書記官  施惠卿


司法院資訊處製作；財團法人民間司法改革基金會備份。
